【裁判字號】    98,易緝,115
【裁判日期】    980618
【裁判案由】    詐欺
【裁判全文】
臺灣臺北地方法院刑事判決            98年度易緝字第115號
公  訴  人  臺灣臺北地方法院檢察署檢察官
被      告  乙○○
上列被告因詐欺案件，經檢察官提起公訴（84年度偵緝字第790
號），本院判決如下：
    主  文
本件免訴。
    理  由
一、公訴意旨略以：被告乙○○意圖為自己不法之所有，基於概
    括之犯意，明知自己已無給付能力，自80年9月間某日起至
    84年6月15日止，連續於附表所示之時、地，向如附表所示
    之人，施用如附表所示之詐術，致如附表所示之人均陷於錯
    誤，而分別交付乙○○如附表所示之財物，因認被告涉有刑
    法第339條第1項之詐欺取財罪嫌。
二、按案件時效已完成者，應諭知免訴之判決，且得不經言詞辯
    論為之，刑事訴訟法第302條第2 款、第307條定有明文。又
    被告行為後，刑法業於94年2月2日修正公布，並自95年7月1
    日起施行，而刑法修正施行前，其追訴權或行刑權時效已進
    行而未完成者，比較修正前後之條文，適用最有利於行為人
    之規定，亦為刑法施行法第8條之1所明定。查此次刑法修正
    ，其中關於追訴權時效部分，刑法第80條第1項第2款、第83
    條均經修正，就所犯最重本刑為3 年以上10年未滿有期徒刑
    之罪者，追訴權時效期間由10年提高為20年，且追訴權時效
    停止之起點由「開始偵查之日」修正為「提起公訴之日」，
    經綜合比較上開法律變更之情形，以修正前之規定對於被告
    較為有利，依據修正後刑法第2條第1項前段之規定（此條係
    規範行為後法律變更所生新舊法律比較適用之準據法，是刑
    法第2條第1項本身雖經修正，但無比較新舊法適用之問題，
    應一律適用裁判時之現行刑法第2條第1項之規定，為「從舊
    從輕」之比較），即應適用修正生效前之上開刑法規定，合
    先敘明。
三、按修正前刑法第83條規定：「追訴權之時效，如依法律之規
    定，偵查、起訴或審判之程序，不能開始或繼續時，停止其
    進行。前項時效停止，自停止原因消滅之日起，與停止前已
    經過之期間，一併計算。停止原因繼續存在之期間，如達於
    刑法第八十條第一項各款所定期間四分之一者，其停止原因
    視為消滅」。而案經提起公訴或自訴，且在審判進行中，此
    時追訴權既無不行使之情形，自不發生時效進行之問題（司
    法院大法官會議釋字第138號解釋意旨參照），若已實施偵
    查，追訴權既無不行使之情形，亦不生時效進行之問題（最
    高法院82年度第10次刑事庭會議決議意旨亦同此見解）。經
    查，被告所涉犯詐欺罪嫌，其最後犯罪行為時間在84年6月
    15日，該案經臺灣臺北地方法院檢察署檢察官於84年7月13
    日開始偵查，並於85年4月30日以84年度偵緝字第790號提起
    公訴，而於85年5月23日繫屬本院;再於本院審理中，被告經
    合法傳喚未到庭，拘提亦無所獲，因認其逃匿，本院即於85
    年11月26日以85年北院仁刑繼緝字第1244號通緝書通緝被告
    ，致審判程序不能繼續進行，此有本院85年度易字第3324號
    全卷及卷附通緝書可稽，堪以認定。按被告犯罪時間既在84
    年6月15日; 而其犯罪之追訴權時效為12年6月已如上述; 而
    自開始實施偵查之日即84年7月13日起至本院發布通緝日即
    85年11月26日止共1年4月15日之期間，依大法官釋字第138
    號解釋之意旨，追訴權時效並無不能開始或繼續進行之問題
    ，不能計入時效內而應將之扣除; 至於檢察官提起公訴日即
    85年4月30日起，至繫屬本院日即85年5月23日止之24日期間
    ，因實際並未進行審判，則仍應計入時效期間。據此，將84
    年6月15日加上12年6月、再加上年4月15日、再扣減24日後
    ，故本件追訴權時效算至98年4月6日即已完成，爰不經言詞
    辯論，逕為免訴判決之諭知。
四、至於臺灣板橋地方法院檢察署85年度偵字第6868 號移送併
    辦部分，檢察官認與經起訴部分具有連續犯之裁判上一罪關
    係，請求本院併案審理，惟被告既經諭知免訴判決，即難認
    與移送併辦部分有裁判上一罪關係，應退還檢察官另行處理
    ，附此敘明。
據上論斷，應依刑事訴訟法第302條第2款、第307條，判決如主
文。
中    華    民    國    98    年    6    月    18    日
                  刑事第五庭  審判長法  官  黃程暉
                                    法  官  李宜娟
                                    法  官  吳勇毅
以上正本證明與原本無異。
如不服本判決應於收受送達後10日內向本院提出上訴書狀，並應
敘述具體理由；其未敘述上訴理由者，應於上訴期間屆滿後20日
內向本院補提理由書（均須按他造當事人之人數附繕本）「切勿
逕送上級法院」。告訴人或被害人如對於本判決不服者，應具備
理由請求檢察官上訴，其上訴期間之計算係以檢察官收受判決正
本之日期為準。
                                    書記官  高菁菁
中    華    民    國    98    年    6     月    18    日
附表：
┌──┬──┬────┬─────────┬──────┐
│編號│被害│時間、地│被告施用詐術之手段│詐騙金額（新│
│    │人  │點      │                  │臺幣）      │
├──┼──┼────┼─────────┼──────┤
│ 1  │胡梅│81年9月 │佯稱由己○○出資，│3萬元6千元  │
│    │妮  │間至82年│而以宏洋旅行社名義│            │
│    │    │12月間，│購買對外營業用之電│            │
│    │    │於址設臺│話3支，每支1萬2千 │            │
│    │    │北市南東│元，嗣該旅行社倒閉│            │
│    │    │路3段25 │，乙○○拒不付款。│            │
│    │    │號6樓之 │                  │            │
│    │    │宏洋旅行│                  │            │
│    │    │社      │                  │            │
│    │    │        │                  │            │
├──┼──┼────┼─────────┼──────┤
│ 2  │江凱│81年10月│佯稱急用，向甲○○│130萬元     │
│    │銳  │2日於臺 │借款130萬元，江凱 │            │
│    │    │灣銀行新│銳亦陷於錯誤而交付│            │
│    │    │店分行  │予乙○○。        │            │
├──┼──┼────┼─────────┼──────┤
│ 3  │江凱│81年10月│佯稱急用，向甲○○│60萬元      │
│    │銳  │1日於臺 │借款60萬元，甲○○│            │
│    │    │灣銀行宜│亦陷於錯誤而交付予│            │
│    │    │蘭分行  │乙○○。          │            │
├──┼──┼────┼─────────┼──────┤
│ 4  │江凱│82年3月 │佯稱僱請甲○○提供│72萬5千元   │
│    │銳  │間起至84│勞務云云，致甲○○│            │
│    │    │年7 月間│陷於錯誤，而於該時│            │
│    │    │於前開宏│間內，聽從指示，提│            │
│    │    │洋旅行社│供勞務。予乙○○，│            │
│    │    │        │使乙○○獲得免於支│            │
│    │    │        │付勞務報酬之不法利│            │
│    │    │        │益共72萬5千元     │            │
│    │    │        │                  │            │
├──┼──┼────┼─────────┼──────┤
│ 5  │李惠│83年8月 │佯稱須借錢週轉，並│200萬元     │
│    │本  │12 日於 │開立本票作為擔保，│            │
│    │    │前開宏洋│保證限期2個月內還 │            │
│    │    │旅行社  │款云云，致丙○○陷│            │
│    │    │        │於錯誤，借款200萬 │            │
│    │    │        │元予乙○○花用。  │            │
├──┼──┼────┼─────────┼──────┤
│ 6  │洪健│83年9月 │佯稱其兄位於高雄市│100萬元     │
│    │生  │初於前開│鳳山市之土地被法院│            │
│    │    │宏洋旅行│查封，亟需現金辦理│            │
│    │    │社      │撤銷查封，若撤銷查│            │
│    │    │        │封10日，即可另辦理│            │
│    │    │        │抵押貸款2億5千元，│            │
│    │    │        │而戊○○可獲利20萬│            │
│    │    │        │元，並開立本票1張 │            │
│    │    │        │及簽立切結擔保書，│            │
│    │    │        │保證半個月內還款云│            │
│    │    │        │云，致戊○○陷於錯│            │
│    │    │        │誤，交付100萬元借 │            │
│    │    │        │款予乙○○。      │            │
│    │    │        │                  │            │
├──┼──┼────┼─────────┼──────┤
│ 7  │徐月│83年9月 │佯稱急用，向庚○○│30萬元      │
│    │娥  │間於前開│借款30萬元，庚○○│            │
│    │    │宏洋旅行│亦陷於錯誤而交付予│            │
│    │    │社      │乙○○。          │            │
├──┼──┼────┼─────────┼──────┤
│ 8  │徐月│83年10月│佯稱急用，向庚○○│50萬元      │
│    │娥  │初於前開│借款50萬元，庚○○│            │
│    │    │宏洋旅行│亦陷於錯誤而交付予│            │
│    │    │社      │乙○○。          │            │
├──┼──┼────┼─────────┼──────┤
│ 9  │林淑│84年5月 │佯稱僱請丁○○提供│4萬元       │
│    │靖  │間起至6 │勞務云云，致丁○○│            │
│    │    │月15 日 │陷於錯誤，而於該時│            │
│    │    │止於前開│間內，聽從指示，提│            │
│    │    │宏洋旅行│供勞務予乙○○，使│            │
│    │    │社      │乙○○獲得免於支付│            │
│    │    │        │勞務報酬之不法利益│            │
│    │    │        │共4萬元。         │            │
│    │    │        │                  │            │
└──┴──┴────┴─────────┴──────┘


司法院資訊處製作；財團法人民間司法改革基金會備份。
